【裁判字號】    99,抗,256
【裁判日期】    990311
【裁判案由】    聲請定其應執行刑
【裁判全文】
臺灣高等法院刑事裁定                   99年度抗字第256號
抗  告  人
即 受刑 人  甲○○
上列抗告人因聲請定其應執行刑案件，不服臺灣板橋地方法院中
華民國99年1月29日裁定（99年度聲字第265號），提起抗告，本
院裁定如下：
    主  文
抗告駁回。
    理  由
一、原裁定意旨略以：抗告人即受刑人甲○○因違反毒品危害防
    制條例等案件，經最高法院、本院、臺灣板橋地方法院先後
    判決處如附表所示之刑，均經分別確定在案，有各該判決書
    、本院被告前案紀錄表等附卷可稽。茲檢察官聲請定其應執
    行之刑，經審核認其聲請為正當，爰依刑事訴訟法第477條
    第1項、刑法第53條、第51條第5款，裁定應執行有期徒刑4
    年5 月。
二、抗告意旨略以：（一）查刑法第51條數罪明文規定「分別宣
    告其罰之刑，依左例各款定其應執行者」，其中第5款明定
    「宣告多數有期徒刑者，於各刑中之最長期以上，各刑期合
    併之刑期以下定其刑期。參照刑法第2條第1項「行為後之法
    律有變更者，適用行為時之法律，但行為後之法律有利於行
    為人者，適用最有利於行為人之法律（從新從輕）」，新法
    施行後應依刑法第2條第1項之規定，適用最有利於行為人之
    法律，裁判確定前犯數罪，其中一罪在新法施行者，亦同。
    （二）刑法第56條連續犯之規定業於94年2月2日修正公佈刪
    除，並於95年7月1日施行，而連續犯之所以廢除係因實務界
    對於「同一罪名」認定過寬，所謂「概括犯意」經常可連綿
    數年之久，且在採證上多於寬鬆，致過度擴張連續犯概念，
    併案浮濫造成不公之現象，在修正後，基於連續犯原為數罪
    之本質及刑罪之公平原則考量，過去視為連續犯之犯罪原則
    上應回歸數罪併罰處罰，惟新制之一罪一罰判決，獨對吸食
    毒品部分有欠公允。按照新法實施以來，各法院案例中對其
    犯罪所判之例參照，如「販賣毒品案例，被告5次販賣行為
    ，判刑時依次分別判刑15年（5次合計75年）後，定應執行
    刑大約為18年6月至19年」，又如「強盜案件」所犯普通強
    盜案件6件，分別判刑5年6月（6件合計33年），定應執行刑
    為6年半左右，諸如竊盜案件．．．等亦同。其審判過程與
    吸食毒品不同處，僅在於上述案例在判決前大致都會吸收由
    同一審法官審理判決，而吸食毒品則無此行為。例如：6次
    吸食毒品，分別判刑1年2月，合併後定應執行刑卻成6至7年
    左右，其不公之處昭然可見。適用同一刑法，何以落差如此
    鉅大，使抗告人對刑法之公平性原則深感疑惑。再按比例原
    則論之，毒品危害防制條例中販賣二級毒品罪刑度約7至8年
    ，而同條例吸食毒品均有成癮性，反覆施用，長期下所犯數
    次犯行，依現況判決刑度已與販賣行為不遑多讓，更有甚之
    ，惟販賣係屬高度犯罪行為，何等同吸食之低度行為論之？
    依照比例，所獲之罪責等同，但行為之高低相差鉅大，顯見
    違背比例原則之處，殊其明確。請給予受刑人一個悔過向上
    的機會，並予受刑人一個從新從輕，對受刑人最有利之裁定
    云云。
三、按裁判確定前犯數罪者，併合處罰之，有二裁判以上者，依
    刑法第五十一條之規定，定其應執行之刑，同法第50條、第
    53條分別定有明文。次按法院就自由裁量權之行使，除不得
    逾越法律所規定範圍之外部性界限外，另應受比例原則、公
    平正義原則之規範，謹守法律秩序之理念，體察法律之規範
    目的，使其結果實質正當，合於裁量之內部性界限，俾與立
    法本旨相契合。刑法第51條第5 款規定數罪併罰，宣告多數
    有期徒刑者，應於各刑中之最長期以上，各刑合併之刑期以
    下，定其應執行之刑期，但不得逾30年，其就數罪併罰，固
    非採併科主義，而係採限制加重主義，就俱發各罪中，以最
    重之宣告刑為基礎，由法院參酌他罪之宣告刑，裁量加重定
    之，且不得逾法定之30年最高限制，此即外部性界限。法院
    為裁判時，二者均不得有所踰越。在數罪併罰，有二裁判以
    上，定其應執行之刑時，固屬於法院自由裁量之事項，然仍
    應受前揭外部性界限及內部性界限之拘束（最高法院94年度
    台非字第233 號判決、96年度台上字第7583號判決參照）。
四、經查：本件抗告人所犯如原裁定附表所示各罪，經本院及原
    審先後判處罪刑確定，上開各罪合併之刑期為有期徒刑5年1
    月（即1年＋8月＋5月＋9月＋5月＋8月+6月+8月＝5年1月）
    ，原審酌定其應執行刑為有期徒刑4年5月，乃合於上揭法文
    規定。且參酌受刑人所犯如附表編號1、2所示之毒品案件，
    曾經法院定應執行有期徒刑1年6月，所犯如附表編號4、5所
    示之毒品案件，經法院定應執行有期徒刑1年，及所犯如附
    表編號6、7所示之毒品案件，亦經法院定應執行有期徒刑1
    年確定，原審所定之上開應執行刑並未逾越自由裁量之外部
    界限及內部界限，於法並無不合。至抗告人所舉事例，均屬
    個案審判中量刑之參考，尚非本件判決確定後定應執行刑法
    院所得調查審酌之事項，受刑人執此指摘原裁定有違反比例
    或公平原則之情事，自無足採。因此，受刑人之抗告意旨指
    摘原裁定不當云云，並無理由，應予駁回。
據上論結，應依刑事訴訟法第412條，裁定如主文。
中    華    民    國    99    年    3    月     11    日
                  刑事第二十一庭審判長法  官 蔡聰明
                                      法  官 楊力進
                                      法  官 許永煌
以上正本證明與原本無異。
如不服本裁定，應於收受送達後五日內向本院提出抗告狀。
                                      書記官 江采廷
中    華    民    國    99    年    3     月    15    日

司法院資訊處製作；財團法人民間司法改革基金會備份。
